臺灣臺東地方法院民事判決
111年度原訴字第3號
原      告  蔡弘餘  
訴訟代理人  陳信伍律師(財團法人法律扶助基金會指派)
被      告  夏承哲  
            張毅翔  
            黃柏翼  
            高皓宇  
兼上一人
法定代理人  高琇玟  
上列當事人間請求損害賠償事件，原告提起刑事附帶民事訴訟（
110年度原附民字第2號），經刑事庭裁定移送本庭審理，於民國
111年8月10日經言詞辯論終結，本院判決如下：
    主    文
一、被告甲○○、丁○○、戊○○、丙○○應連帶給付原告新臺
    幣（下同）11萬9,090元，及自民國110年 1月16日起至清償
    日止，按週年利率5％計算之利息。
二、被告乙○○就前項給付應與被告丙○○連帶給付。
三、原告其餘之訴駁回。
四、訴訟費用由被告連帶負擔15％，餘由原告負擔。
五、本判決第1項及第2項得假執行。但被告如以11萬9,090元為
    原告預供擔保，得免為假執行。
    事實及理由
一、原告主張：被告甲○○、丁○○、戊○○與丙○○（以下合稱被告等
    4人）於民國109年7月4日凌晨3時3分許共同基於毀損、侵入
    住宅及傷害之犯意聯絡，在原告位於臺東縣○○○鄉○○村○○里
    街000號之住處前方，先持木棍砸毀原告所有置於屋外之車
    牌號碼000-000號普通重型機車、塑膠畚箕，後拉開上址1樓
    鐵捲門，敲破裡面上鎖鋁門之玻璃，造成上開機車兩側及車
    尾之車殼、右後方向燈殼、排氣管防燙蓋與橡膠把手2只等
    零件、塑膠畚箕1個及玻璃1片均破裂而不堪使用，足以生損
    害於原告。被告等4人復接續基於毀損之犯意聯絡，未經原
    告同意，擅自伸手穿透上開被敲破玻璃，開啟鋁門門鎖進入
    屋內，先在1樓處，砸毀原告所有之液晶螢幕乙台，造成螢
    幕破裂而不堪使用，足以生損害於原告。嗣旋即上樓,並在2
    、3樓之樓梯間，分別以徒手或持木棍及原告所有之拖把、
    勺子等物品毆打原告，致原告因而受有右側眼結膜出血、右
    手前臂挫傷、右腳背挫傷、腦震盪等傷害，並造成上開拖把
    、勺子等物斷裂及原告身穿之上衣破損而不堪使用，足以生
    損害於原告。原告遭毆打後，於走出屋外時趁隙逃離，被告
    甲○○見狀復持木棍毆打原告頭部，致原告因而受有頭部損傷
    併頭皮撕裂傷(約2.5x0.3x0.3公分)。被告甲○○、丁○○、戊○○上開犯行，前經本院刑事庭以109年度原訴字第54號刑事判
    決認定其等共同犯毀損、侵入住宅、傷害等罪（嗣因檢察官
    上訴經上訴審判決確定），被告丙○○則經本院少年法庭以11
    0年少護字第38號宣示筆錄認定其觸犯毀損、侵入住宅、傷
    害等非行確定在案，原告受有機車毀損損害6,950元；鋁門
    玻璃、衣服、液晶螢幕、拖把、勺子與畚箕（下合稱系爭物
    品）毀損損害6,900元及支出醫藥費用5,240元等財產損失，
    並請求精神慰撫金78萬910元，爰依民法第184條第1項前段
    、第185條第1項前段及第195條第1項前段規定，請求被告等
    4人連帶賠償80萬元。又被告丙○○在行為時為限制行為能力
    人，依民法第187條第1項前段規定，其法定代理人應與被告
    丙○○對原告負連帶負損害賠償責任。並聲明：㈠被告應連帶
    給付原告80萬元，及自起訴狀繕本最後送達翌日起至清償日
    止,按週年利率5%計算之利息。㈡被告丙○○部分應與其法定代
    理人乙○○連帶賠償。
二、被告均以：對於本院刑事判決及少年法庭所認定之事實均不
    爭執，亦同意賠償原告財產損害，惟原告請求之精神慰撫金
    太高，伊等沒有辦法依原告之請求賠償等語，資為抗辯。並
    答辯聲明：原告之訴駁回。
三、本院之判斷：
  ㈠按因故意或過失，不法侵害他人之權利者，負損害賠償責任
    ，故意以背於善良風俗之方法，加損害於他人者亦同，違反
    保護他人之法律，致生損害於他人者，負賠償責任，但能證
    明其行為無過失者，不在此限；數人共同不法侵害他人之權
    利者，連帶負損害賠償責任，不能知其中孰為加害人者亦同
    ，造意人及幫助人，視為共同行為人，民法第184條、第185
    條分別定有明文。次按所謂共同侵權行為，係指數人共同不
    法對於同一之損害，與以條件或原因之行為。加害人於共同
    侵害權利之目的範圍內，各自分擔實行行為之一部，而互相
    利用他人之行為，以達其目的者，仍不失為共同侵權行為人
    ，而應對於全部所發生之結果，連帶負損害賠償責任（最高
    法院78年度台上字第2479號判決意旨參照）。
  ㈡經查，原告上揭主張被告等4人之共同侵權行為事實即本院刑
    事判決及少年法庭宣示筆錄所認定之事實（見本院卷第97頁
    ），有本院刑事庭110年度原附民字第2號裁定所附109年度
    原訴字第54號刑事判決及臺灣臺東地方檢察署109年度少連
    偵字第12號起訴書正本（見本院卷第13至25頁）在卷可稽，
    並有本院依職權調取臺灣高等法院花蓮分院111年度原上訴
    字第3號刑事判決暨歷審裁判清單（見本院卷第189至197頁
    ）在卷可佐，復經本院調閱少年事件卷宗查閱無訛，且被告
    對於本院上開刑事案件所認定被告甲○○、丁○○、戊○○之犯罪
    事實及少年法庭所認定被告丙○○之非行事實，均不爭執（見
    本院卷第97頁、第119頁及第134頁）。揆之上開規定及說明
    ，可認被告等4人應依民法第184條第1項前段、第185條規定
    負連帶損害賠償責任。　　
　㈢次按無行為能力人或限制行為能力人，不法侵害他人之權利
    者，以行為時有識別能力為限，與其法定代理人連帶負損害
    賠償責任，民法第187條第1項定有明文。經查，被告丙○○係
    於91年9月生，在為本件侵權行為之109年7月4日時為未成年
    人，其母即乙○○為丙○○之法定代理人，此有戶籍資料（見本
    院卷第51頁）在卷可參，因被告丙○○於行為時將滿18歲，行
    為為就讀高中時期，因故休學（見少年卷附少年事件調查報
    告），對於本件侵權事實將造成身體傷害之結果有認識，應
    有識別能力。從而，原告主張被告乙○○應與被告丙○○負連帶
    損害賠償責任等情，核屬有據。　　　　
  ㈣有關原告得請求之賠償金額。
　1.被告對於原告所主張之機車毀損損害6,950元、系爭物品毀
    損損害6,900元及醫藥費用5,240元等財產損失，均不爭執，
    同意給付，此部請求自應准許。
  2.被告對於原告請求之精神慰撫金78萬910元，則抗辯金額過
    高。按不法侵害他人之身體、健康、名譽、自由、信用、隱
    私、貞操，或不法侵害其他人格法益而情節重大者，被害人
    雖非財產上之損害，亦得請求賠償相當之金額，民法第195
    條第1項前段定有明文。又按慰撫金之賠償須以人格權遭遇
    侵害，使精神上受有痛苦為必要，其核給之標準固與財產上
    損害之計算不同，然非不可斟酌雙方身分資力與加害程度，
    及其他各種情形核定相當之數額，此有最高法院51年台上字
    第233號先前裁判意旨可資參照。查原告因被告等4人之上揭
    不法共同侵權行為，致其受有右側眼結膜出血、右手前臂挫
    傷、右腳背挫傷、腦震盪及頭部損傷併頭皮撕裂傷（約2.5x
    0.3x0.3公分）等傷害，可見原告所受傷勢並非輕微，且被
    告等4人未經原告同意，擅自進入原告之住處，共同為傷害
    行為，再毀損原告所有之系爭物品等情，使原告產生畏懼，
    擔心其住宅隨時再遭入侵，原告因而於事發後至身心科就診
    ，因持續就診，自109年10月起其在自宅之鎖印行即停業，
    至12月因無法改善，乃辦理註銷營業，此有原告所提出衛生
    福利部臺東醫院診斷證明書（診斷：有混合焦慮及憂鬱情緒
    之適應障礙症；持續性憂鬱症；日期109年7月28日）暨醫療
    費用收據、衛生福利部桃園療養院醫療費用收據及財政部南
    區國稅局營業稅查定課徵銷售額證明（見附民卷第17頁、第
    23頁、第25頁、第31頁及第35頁）為證，堪認對於原告之身
    心健康及工作生活已產相當之影響。再參酌兩造開庭時所陳
    ，原告高職畢業，目前待業中，名下無財產，經濟狀況普通
    ；被告丁○○，國中畢業，目前從事廣告設計，收入視工作量
    而定並不穩定；被告戊○○，高職畢業，打零工，日薪約1,40
    0元至1,500元，一個月約工作20天，其父親、配偶與兩名未
    成年子女需其扶養，經濟狀況不佳；被告甲○○國中畢業，從
    事二手家俱，每月底薪1萬元，其他視業績約1至2萬元，家
    庭經濟況狀不好，外婆與中度智障之舅舅均需其協助；被告
    丙○○就讀高職，星期六、日會去打工，家庭經濟狀況不好；
    被告乙○○高職畢業，離婚後單獨扶養被告丙○○與次子高○修
    ，無社會福利補助，經濟狀況勉足維持等情，此有本院言詞
    辯論筆錄、卷附兩造財產資料明細及戶籍資料（見本院卷第
    53頁、第137至138頁、第141至187頁及第199頁）在卷可參
    ，並有本院依職權調取少年事件卷附少年事件調查報告在卷
    可稽。本院審酌前述兩造學歷、身分、經濟狀況、原告所受
    傷勢、依原告醫療費用明細所示約有半年門診就診期間、居
    住安寧及精神所受損害等一切情狀，認原告此部分請求金額
    尚屬過高，應以為10萬元，始為允當，逾此部分，不應准許
    。
  3.綜上，原告所得請求之金額為11萬9,090元（計算式：6,900
　　＋6,950＋5,240＋100,000＝119,090）。
四、按給付無確定期限者，債務人於債權人得請求給付時，經其
    催告而未為給付，自受催告時起，負遲延責任。其經債權人
    起訴而送達訴狀，或依督促程序送達支付命令，或為其他相
    類之行為者，與催告有同一之效力。遲延之債務，以支付金
    錢為標的者，債權人得請求依法定利率計算之遲延利息。應
    付利息之債務，其利率未經約定，亦無法律可據者，週年利
    率為5％，民法第229條第2項、第233條第1項前段及第203條
    分別定有明文。查本件刑事附帶民事訴訟起訴狀繕本係於11
    0年1月15日最後送達被告，此有卷附送達證書4紙可憑（見
    附民卷第41至49頁），是原告請求被告連帶給付之金額應加
    計自110年1月16日起至清償日止，按週年利率5％計算之利息
    （下稱遲延利息），自屬有據。
五、綜上，原告依據民法第184條第1項前段、第193條第1項、第
    195條第1項及第187條第1項等規定，請求被告等4人連帶給
    付119,090元與上揭四、所述之遲延利息，及被告乙○○就被
    告丙○○前開給付應負連帶給付之責，為有理由，應予准許，
    逾此範圍所為之請求，則無理由，應予駁回。
六、本件原告勝訴部分，所命給付金額未逾50萬元，應依民事訴
    訟法第389條第1項第5款職權宣告假執行；並依民事訴訟法
    第392條第2項規定，依職權宣告被告得預供擔保而免為假執
    行。
七、本件事證已臻明確，兩造其餘主張及攻擊防禦方法，於判決
    結果不生影響，爰不一一論述，附此敘明。
八、本件雖係刑事附帶民事訴訟，依法免納裁判費，惟仍諭知訴
    訟費用由兩造負擔比例，以備如有訴訟費用發生時所需。本
    件訴訟費用負擔之依據：民事訴訟法第79條、第85條第2項
    。
中　　華　　民　　國　　111 　年　　8 　　月　　24　　日
                  民事第一庭  法  官  楊憶忠
以上正本係照原本作成。
如對本判決上訴，須於判決送達後20日內向本院提出上訴狀，如
委任律師提起上訴者，應一併繳納上訴審裁判費。
中　　華　　民　　國　　111 　年　　8 　　月　　24　　日
                              書記官　蘇美琴